臺灣高等法院刑事裁定
111年度抗字第1936號
抗  告  人  
即  受刑人  陳冠宏



上列抗告人即受刑人因聲請定其應執行刑案件，不服臺灣新北地
方法院中華民國111年9月28日裁定（111年度聲字第2445號），
提起抗告，本院裁定如下：
    主  文
抗告駁回。                                             
    理  由
一、原裁定意旨略以：抗告人即受刑人陳冠宏（下稱受刑人）因
    犯槍砲彈藥刀械管制條例等案件，經原審法院、臺灣士林地
    方法院先後判處如原裁定附表（下稱附表）所示之刑，並分
    別確定在案，有各該判決書及本院被告前案紀錄表在卷可稽
    ，且受刑人所犯如附表所載之案件，固分屬得易科罰金與不
    得易科罰金之罪，惟受刑人就前開各罪已請求檢察官聲請合
    併定其應執行刑，有受刑人出具之民國111年8月18日定刑聲
    請切結書在卷可憑；又附表編號1至2所示之罪雖已執行完畢
    ，然與附表編號3至5所示之罪既合於數罪併罰要件，仍應由
    原審定其應執行刑，日後再由檢察官於換發執行指揮書時扣
    除已執行部分即可，依上開說明，檢察官所為本件聲請仍屬
    合法。原審審核受刑人所犯如附表所示之罪，附表編號1、2
    所示之罪均為施用第二級毒品罪（下稱A組罪刑），編號3至
    5則為非法寄藏、持有槍枝罪（下稱B組罪刑），A組2罪間、
    B組3罪間，其犯罪動機、行為態樣、侵害法益相似、犯罪時
    間亦相近，責任非難重複之程度較高，A、B組間罪刑之罪質
    則迥然不同，並依比例原則、平等原則、責罰相當原則，認
    定應執行有期徒刑11年為適當，以適度反應被告整體犯罪行
    為之不法與罪責程度及對其施以矯正之必要性。又依聲請意
    旨所引之法條（刑法第53條、第51條第5款）暨原附表宣告
    刑欄之記載（均未記載併科罰金部分），可認附表編號3至5
    之宣告刑併科罰金部分，並非本件檢察官聲請定刑範圍，故
    法院基於不告不理原則，自不得任意擴張並予審理，本案自
    不就該部分加以審酌等語。
二、抗告意旨略以：㈠法院定應執行刑，有其外部及內部界限之
    拘束，又刑法刪除連續犯規定後，法院於定應執行刑時不得
    逾越法律規定範圍外，尚重教化之功能，而非僅在實現報應
    定義之觀念。參照臺灣臺中地方法院98年度易字第2067號判
    決該案被告恐嚇取財7罪，各判處有期徒刑6月(合計3年6月)
    ，另犯詐欺109罪，各判處有期徒刑3月（合計20年7月），
    全部合併刑期24年1月，定應執行有期徒刑3年4月；最高法
    院98年度台上字第6192號判決，該案被告犯詐欺27罪，合併
    刑期30年7月，定應執行有期徒刑4年；臺灣基隆地方法院96
    年度易字第538號判決，該案被告犯竊盜38罪，各判處有期
    徒刑8月，均減為有期徒刑4月，合併刑期12年8月，定應執
    行刑有期徒刑3年；本院97年度上訴字第5195號判決，判處
    該案被告合併刑期132年8月，定應執行有期徒刑8年；㈡數罪
    併罰在定應執行刑之決定，屬特別之量刑過程，而其考量結
    果，並非單純表示數罪刑度之總和而已，而是再次對於同一
    行為人責任之檢視。而合併刑之宣告，屬於一種對犯罪人本
    身及其所犯各罪之綜合判斷，申言之，定應執行刑之宣告，
    並非在法定範圍內自由考量刑法之相關政策，妥為宣告而已
    ，且刑法的功能中除一般預防及特別預防之外，行為人再社
    會化及具體的社會保護作用，否則加諸過度之刑罰於被告，
    僅造成責任報應，實現一個未之抽象的正義，是應一併考量
    被告犯罪情節，對社會之衝擊，並注意此舉是否造成被告更
    生絕望之心理影響，使被告之人格受完全性抹滅，換言之，
    必須考量刑罰手段之相當性，盡量選擇能使受刑人復歸社會
    之刑罰手段，且以加重被告刑罰作為嚇阻其他人犯罪之手段
    ，被告淪為教化社會大眾之工具，喪失作為人之主體性，與
    我國刑事政策之立法有違；㈢量刑之輕重，應受比例原則及
    公平原則之限制，數罪併罰有二裁判以上宣告多數有期徒刑
    者，依刑法第53條第5款之規定，於各刑中最長期以上，各
    刑合併之刑期以下，定其刑期但不於逾越30年，係採限制加
    重原則規範執行刑之法定範圍，為其定刑之外部界限，乃因
    一律將宣告刑累計執行，刑責恐將偏重而過苛，不符現代刑
    事政策及刑罰社會功能，而有必要透過定應執行刑程序，授
    權法官對被告本身及所犯各罪為總檢視進行充分而不過度之
    評價，以妥適調整之。數罪併罰定應執行刑之裁量，應兼顧
    罪責相當及特別預防之刑罰目的，具體審酌整體犯罪過程之
    各罪關係、所侵害法益之專屬性或同一性，數罪對法益侵害
    之加重效應及數罪所反應行為人之人格、犯罪傾向等情狀綜
    合判斷，為妥適裁量，並有比例原則之拘束，倘違背此內部
    界限而濫用其裁量權，仍非適法；㈣數罪併罰量刑時對於累
    進、遞減之原則設計，以最重宣告刑乘以0.67，合理得出具
    體之執行刑，此為黃榮堅著書之見解，其算方式為最重宣告
    刑加上第2重宣告刑乘以0.7，合理得出一具體執行之刑；㈤
    受刑人於109年2至6月間，因一時好奇、不懂法律而犯持有
    、寄藏槍枝罪，分別被判處有期徒刑5年6月、5年4月、4年2
    月，受刑人因初犯，於服刑期間痛定思痛，誠心悔過，因刑
    期太長，家中年邁雙親，身體狀況不佳，還需扶養受刑人之
    8歲兒子，爰請鈞院再予減刑為有期徒刑8年8月，讓受刑人
    早日出監，以盡孝道，並改善家中經濟云云。
三、按判決確定前犯數罪者，併合處罰之；數罪併罰，有二裁判
    以上，宣告多數有期徒刑者，於各刑中之最長期以上，各刑
    合併之刑期以下，定其應執行之刑期，但不得逾30年，刑法
    第50條第1項前段、第53條、第51條第5款分別定有明文。次
    按數罪併罰之定應執行之刑，係出於刑罰經濟與責罰相當之
    考量，並非予以犯罪行為人或受刑人不當之利益，為一種特
    別的量刑過程，相較於刑法第57條所定科刑時應審酌之事項
    係對一般犯罪行為之裁量，定應執行刑之宣告，乃對犯罪行
    為人本身及所犯各罪之總檢視，除應考量行為人所犯數罪反
    應出之人格特性，並應權衡審酌行為人之責任與整體刑法目
    的及相關刑事政策，在量刑權之法律拘束性原則下，依刑法
    第51條第5款之規定，採限制加重原則，以宣告各刑中之最
    長期為下限，各刑合併之刑期為上限，但最長不得逾30年，
    資為量刑自由裁量權之外部界限，並應受法秩序理念規範之
    比例原則、平等原則、責罰相當原則、重複評價禁止原則等
    自由裁量權之內部抽象價值要求界限之支配，使以輕重得宜
    ，罰當其責，俾符合法律授與裁量權之目的，以區別數罪併
    罰與單純數罪之不同，兼顧刑罰衡平原則。個案之裁量判斷
    ，除非有全然喪失權衡意義或其裁量行使顯然有違比例、平
    等諸原則之裁量權濫用之情形，否則縱屬犯罪類型雷同，仍
    不得將不同案件裁量之行使比附援引為本案之量刑輕重比較
    ，以視為判斷法官本於依法獨立審判之授權所為裁量是否有
    濫用之情事。此與所謂相同事務應為相同處理，始符合比例
    原則與平等原則之概念，迥然有別（最高法院100年度台上
    字第21號判決意旨參照）。又執行刑之量定，係事實審法院
    裁量之職權，倘其所酌定之執行刑，並未違背刑法第51條各
    款所定之方法或範圍（即法律之外部性界限），亦無明顯違
    背公平、比例原則或整體法律秩序之理念（即法律之內部性
    界限）者，即不得任意指為違法或不當（最高法院107年度
    台抗字第1043號裁定意旨參照）。
四、經查：
(一)受刑人因犯如原裁定附表所示各罪，先後經法院判處如原裁
    定附表所示之刑，均已確定在案，且原審法院為犯罪事實最
    後判決之法院，有原裁定附表所示之判決及本院被告前案紀
    錄表在卷可稽。而受刑人請求就原裁定附表所示得易科罰金
    與不得易科罰金之數罪合併定刑，亦有受刑人親自簽名之定
    刑聲請切結書存卷可按（見111年度執聲字第1805號卷第5頁
    ）。是檢察官向原審法院聲請定其應執行刑，核屬正當，自
    應在各刑中最長期（5年6月）以上，各刑合併之刑期（15年
    8月）以下，定其應執行刑。又原裁定附表編號1至2部分，
    前經原審法院以109年度聲字第3859號裁定應執行有期徒刑4
    月確定，且原裁定附表編號4至5部分，亦經原審法院109年
    度訴字第1357號判決應執行有期徒刑8年確定，則法院更定
    應執行刑時，除不得逾越刑法第51條第5款所定之外部性界
    限，亦應受前開定刑結果之拘束，不得重於前述應執行刑與
    原裁定附表其餘之罪（即編號3）之刑期總和（13年10月）
    。從而，原審法院就受刑人所犯如原裁定附表所示各罪，定
    應執行刑為有期徒刑11年，既在外部性界限之範圍內，亦未
    逾越依先前定刑所合計之內部性界限，復已衡量受刑人所犯
    各罪之犯罪時間、合併處罰之非難重複程度，暨各犯罪情節
    、危害情況、侵害法益、犯罪次數及整體非難評價等情狀綜
    合判斷，並貫徹刑法量刑公平正義之理念，適用「限制加重
    原則」之量刑原理，給予再減少有期徒刑2年10月（13年10
    月-11年＝2年10月）之利益，亦符合法律授予裁量權之目的
    及所適用法規目的之內部性界限，且已綜合評價各罪類型、
    關係、法益侵害程度，犯罪人格特質、矯治教化之必要程度
    等事項後，而為應執行刑之量定，並相當程度緩和數宣告刑
    併予執行所可能產生之不必要嚴苛，實無定刑過重或違反比
    例原則、公平原則及刑法數罪合併定刑立法旨趣之情形，且
    受刑人於請求檢察官就原裁定附表所示得易科罰金與不得易
    科罰金之數罪合併定刑時，已提出關於定應執行定刑之意見
    ，有受刑人親自簽名之定刑聲請切結書在卷可參（見111年
    度執聲字第1805號卷第5頁），是法院於裁定前，
    受刑人就本件檢察官聲請定應執行刑，業已書面陳述意見，
    並經原審審酌在案，均無不合，應予維持。
(二)抗告意旨雖認原裁定所定應執行刑過重云云。然原審法院定刑時，已適用「限制加重原則」之量刑原理，在先前所定之應執行刑有期徒刑基礎上，與原裁定附表其餘未定應執行刑所判處有期徒刑併合處罰時，再大幅給予受刑人減少有期徒刑2年10月（34月）之利益，業如前述，減少之刑期幅度已約達前述內部性界線13年10月（166月）之20.4%（34/166≒0.204），難認原審法院所定之應執行刑有過重情事。又個案情節不一，尚難比附援引。而執行刑之酌定，尤無必須按一定比例、折數衡定之理；無從引用他案酌定應執行刑之比例，作為本案酌定之刑是否適法之判斷基準（最高法院110年度台抗字第1257號裁定參照）。是以，他案犯罪態樣及應審酌之事由與受刑人所犯各罪未盡相同，自不得比附援引為本案有否裁量濫用之判斷。抗告意旨所執他案裁量情形指摘原裁定所定應執行刑過重，有違比例原則及公平原則，或定應執行刑之裁量，應兼顧罪責相當及特別預防之刑罰目的，具體審酌整體犯罪過程之各罪關係、所侵害法益之專屬性或同一性，數罪對法益侵害之加重效應及數罪所反應行為人之人格、犯罪傾向，並援引學者見解漫指裁量過苛等情詞，求為定刑有期徒刑8年8月等旨，係對原裁定定執行刑裁量權之適法行使，任意指摘，揆諸上揭說明，並非有據。
(三)綜上所述，本件抗告無非是對原裁定已詳予敘明之事項及定
    刑裁量權之適法行使，任意指摘，為無理由，應予駁回。　
據上論斷，應依刑事訴訟法第412 條，裁定如主文。
中　　華　　民　　國　　111 　年　　12　　月　　20　　日
                  刑事第二十一庭審判長法　官  林怡秀
                                      法　官  蔡羽玄
                                      法　官  楊志雄
以上正本證明與原本無異。
如不服本裁定，應於收受送達後五日內向本院提出再抗告狀。
                                      書記官  林昱廷
中　　華　　民　　國　　111 　年　　12　　月　　20　　日